【裁判字號】    98,易,1393
【裁判日期】    990521
【裁判案由】    詐欺
【裁判全文】
臺灣臺南地方法院刑事判決              98年度易字第1393號
公  訴  人  臺灣臺南地方法院檢察署檢察官
被      告  乙○○
上列被告因詐欺案件，經檢察官提起公訴（98年度偵字第13938
號），本院判決如下：
    主  文
乙○○無罪。
    理  由
一、公訴意旨略以：乙○○明知交付自己金融機構帳戶予不詳之
    人，該帳戶將可能遭他人利用作為犯罪工具，猶基於縱有人
    以其金融帳戶實施財產犯罪，亦不違背其本意之不確定故意
    ，於民國98年8月3日，在臺南市○區○○○路某處，將其申
    辦之中華郵政股份有限公司臺南德高厝郵局帳號：0000000-
    0000000號帳戶之存摺及提款卡（含密碼）交付予真實姓名
    年籍不詳自稱「羅專員」之成年男子。嗣詐欺集團成員取得
    上開帳戶後，即意圖為自己之不法之所有，而在網際網路上
    盜用「mou520520」帳號，佯稱欲販賣商品，致丙○○不疑
    有他，於98年8月6日下標購買，並於98年8月9日匯款新台幣
    （下同）3000元至上開德高厝郵局帳戶，然因遲未收受所標
    購之產品，始知受騙。因認被告乙○○涉有刑法第339條第1
    項詐欺取財罪之幫助犯行。
二、公訴人認被告乙○○涉有上開幫助詐欺取財之犯行，係以被
    告坦承於98年8月3日將其上開德高厝郵局帳戶之存摺、提款
    卡及密碼交予自稱「羅專員」之事實；證人丙○○於警詢中
    指訴因因被詐騙而將款項匯入被告上開帳戶內之事實；被告
    之德高厝郵局開戶申請書及往來明細、被害人丙○○存摺影
    本、匯款指定帳號畫面資料等，為其主要論據。訊據被告則
    堅決否認涉有上開犯行，辯稱：其為支付家中生活開銷，需
    要辦理貸款，於98年7、8月間看「小兵立大功」廣告，撥打
    廣告上之電話0000000000、0000000000和對方聯絡，對方自
    稱「羅專員」，告知可提供帳戶存摺、提款卡用以製作交易
    往來紀錄，以利貸款成功，其始於98年8月3日將上開帳戶存
    摺、提款卡交給對方指定之人，其並未將存摺、款卡交付對
    方用以詐騙被害人等語。
三、按不能證明被告犯罪者，應諭知無罪之判決。又犯罪事實應
    依證據認定之，無證據不得認定犯罪事實，刑事訴訟法第
    301條第1項、第154條第2項分別定有明文。再事實之認定，
    應憑證據，如未能發現相當證據，或證據不足以證明，自不
    能以推測或擬制之方法，以為裁判基礎；被告否認犯罪事實
    所持之辯解，縱屬不能成立，仍非有積極証據足以証明其犯
    罪行為，不得遽為有罪之認定；又所謂認定犯罪事實之證據
    ，係指足以認定被告確有犯罪行為之積極證據而言，而認定
    犯罪事實所憑之證據，雖不以直接證據為限，間接證據亦包
    括在內，然而無論直接或間接證據，其為訴訟上之證明，須
    於通常一般人均不致有所懷疑，而得確信其為真實之程度，
    始得據之為有罪之認定，倘其證明尚未達到此一程度，而有
    合理懷疑存在時，自應對被告為有利之認定，而為無罪判決
    之諭知。
四、經查：
(一)、被告辯稱其係為辦理貸款，撥打廣告刊登之電話0000000000
    、0000000000和對方連絡，並於98年8月3將上開帳戶存摺、
    提款卡交予對方指定之人，之後密集與對方連絡，嗣於聯絡
    不上對方後即將上開帳戶掛失等情，據其提出中華日報、小
    兵立大功廣告2份影本（見本院卷第14、15頁），並有被告
    所持用之0000000000、0000000000號電話與0000000000、00
    00000000、0000000000號電話自98年7月1日至同年8月31日
    之通聯記錄在卷可按。依據上開通聯紀錄顯示，被告於寄件
    予對方之前自98年7月31日至同年8月3日之期間，共與對方
    通話3通，自交付帳戶後之98年8月4日起算，計有8月14日10
    通，8月16日14通，8月14日6通，8月21日1通，共計31通，
    則被告確實於交付對方上開帳戶資料之後，仍密集與對方聯
    繫，若被告確實將上開帳戶存摺、提款卡交付對方作為詐騙
    使用，被告何須於交付帳戶之後再與對方密集聯繫？若認被
    告所稱其交付上開帳戶存摺、提款卡，係為辦理貸款，則於
    取得貸款前為聯絡領取貸款事宜而與代辦者密集聯繫，確實
    符合一般經驗法則。被告於交付帳戶資料後仍以電話與對方
    密集連絡，則被告辯稱其係為辦理貸款而遭詐騙集團利用，
    於不知情之情形將上開帳戶之存摺、提款卡交付對方等情，
    真實性並非完全足以排除。
(二)、綜上所述，被告所辯稱之情節，真實性既無法完全排除，此
    外，公訴人並未再提出其他確切而足證被告犯行之證據，則
    公訴人所提出之證據，並不足以使本院形成被告涉有幫助詐
    欺取財罪之犯行之確切心證，即應諭知被告無罪之判決。另
    檢察官移送併辦案件（98年度偵字第14977號、98年度偵字
    第15581號、98年度偵字第16389號、98年度偵字第1648 0號
    、98年度偵字第16646號、99年度偵字第593號、99年度偵字
    第1063號、99年度偵字第1064號、99年度偵字第4628號、99
    年度偵字第5659號），因本件起訴部分業為無罪判決，故應
    退回檢察官另為適法之處理，併此敘明。
據上論斷，應依刑事訴訟法第301條第1項前段，判決如主文。
本案經檢察官甲○○到庭執行職務。
中    華    民    國    99    年    5    月    21     日
                  刑事第十庭  審判長法  官  陳威龍
                                    法  官  盧鳳田
                                    法  官  高如宜
以上正本證明與原本無異。
如不服本判決應於收受本判後10日內向本院提出上訴書狀，並應
敘述具體理由。其未敘述上訴理由者，應於上訴期間屆滿後20日
內向本院補提理由書狀（均須按他造當事人之人數附繕本）「切
勿逕送上級法院」。
                                    書記官  陳姿利
中    華    民    國    99    年    5     月    31    日

司法院資訊處製作；財團法人民間司法改革基金會備份。
